臺灣板橋地方法院刑事判決　　　　　　　96年度易字第1480號
公　訴　人　臺灣板橋地方法院檢察署檢察官
被　　　告　張義豊
上列被告因詐欺案件，經檢察官提起公訴（96年度偵緝字第747
號、748 號）及移送併辦（96年度偵緝字第750 號），本院判決
如下：
    主  文
張義豊連續意圖為自己不法之所有，以詐術使人將本人之物交付
，處有期徒刑壹年貳月，減為有期徒刑柒月。
    事  實
一、張義豊（起訴書誤載為丙○○）係址設臺北縣新莊市○○街
    45號正豐國際股份有限公司（下稱正豐公司）之負責人，明
    知其資金調度陷於困難，已無支付貨款之意願及能力，竟基
    於意圖為自己不法所有之概括犯意，利用民國92年2 月28日
    至同年3 月2 日（星期五至星期日）連續假期前銀行無法即
    時為票據作業，以及於假期中銀行未為營業之機會，連續於
    附表所示之時間，向附表所示之金良運國際貿易有限公司（
    下稱金良運公司）、連大立菸酒股份有限公司（下稱連大立
    公司）、恆發國際企業有限公司（下稱恆發公司），佯稱欲
    購買如附表所示之菸酒產品，並交付如附表所示之支票以取
    信於該等公司，致使各該公司陷於錯誤，誤以為上開票據屆
    期提示必能兌現，而如數交付其所訂購之菸酒產品予張義豊
    ，張義豊得手後，旋即將所詐得之菸酒產品變賣套現。嗣經
    如附表所示之金良運等公司屆期提示如附表所示之支票均遭
    退票後，派員前往上址正豐公司公司查看，發現該公司已經
    關閉，且貨物均遭搬運一空，張義豊亦逃匿無蹤，始知受騙
    。
二、案經金良運公司、連大立公司訴由臺北縣政府警察局新莊分
    局報請臺灣板橋地方法院檢察署檢察官偵查起訴及移送併案
    審理。
    理  由
一、訊據被告張義豊固坦承確有於如附表所示之時間，向如附表
    所示之金良運等公司訂購如附表所示之菸酒產品，待取得所
    訂購之菸酒後即交付如附表所示之支票以給付貨款，及所交
    付如附表所示之支票屆期提示均不獲付款之事實，惟矢口否
    認有何詐欺之犯行，辯稱：伊沒有要詐欺金良運公司、連大
    立公司、恆發公司的意思，伊跟這些公司交易都已經很久，
    因為伊之前有先跟別人借錢去付票款，所以這些貨賣掉的錢
    先拿去還別人，伊本來是要再繼續借錢來付這些票款，結果
    別人不借伊錢，伊才付不出票款云云。
二、經查：
  (一)被告於附表所示之時間，向如附表所示之金良運等公司購買
    如附表所示之菸酒產品，金良運等公司並均已如數給付，惟
    其所交付如附表所示之支票屆期提示均不獲付款之事實，業
    經被告於本院審理中自承不諱，核與證人即金良運公司職員
    甲○○、連大立公司職員乙○○、恆發公司職員丁○○於本
    院審理中之證述情節相符，並有金良運公司出貨單4 張、連
    大立公司銷估單1 張、估價單5 張、如附表所示之支票影本
    9 張、退票理由單5 張、法務部票據信用資訊連結作業查詢
    明細表2 份、臺灣票據交換所96年3 月16日台票總字第1960
    001881號函附之存款不足退票明細表2 份在卷可稽，自堪認
    定。
  (二)被告雖以前開情詞置辯，惟觀諸臺灣票據交換所96年3 月16
    日台票總字第1960001881號函附之存款不足退票明細表2 份
    可知，被告所經營之正豐公司於92年2 月17日即有因存款不
    足遭退票之情形，輔以被告於本院審理中自承：我的貨款都
    是借錢來付，再收貨款來還錢再去借錢，從91年底就開始有
    這種情形等語（見本院96年7 月24日審判筆錄第14頁），足
    見被告於如附表所示之時間向金良運公司、連大立公司、恆
    發公司訂購如附表所示之菸酒產品時，其經濟狀況已屬極度
    不佳，端賴向他人借貸始能支付貨款，再以出售貨物所得之
    價款清償借款後再行借款，其自身已無任何資金足供清償貨
    款；且證人甲○○於本院審理中具結證稱：92年2 月25日叫
    貨前，我不清楚被告公司的營運狀況，之前交易情況都算正
    常，大概都是1 、2 個禮拜叫1 次，1 次大概叫新臺幣（下
    同）3 萬、5 萬或10萬，這3 天叫的貨特別多，2 月27日好
    像是星期五，剛好遇到連續假期，先到期的票跳票之後我們
    就馬上去找被告，被告的店都關起來，我們就找不到被告等
    語（見本院96年7 月24日審判筆錄第7 、8 頁），證人丁○
    ○於本院審理中亦具結證稱：在92年2 月25日叫貨前我不清
    楚被告公司的營運狀況，之前的貨款都正常，大約2 、3 個
    星期叫1 次，1 次大約叫10、20萬，沒有這樣密集叫貨的情
    形；連假之後的星期一，我們還沒有把票放進去，就已經聽
    到被告的公司跳票，我們過去看時，公司的鐵門已經拉下來
    了，都找不到人了；被告之前有提過他有1 次叫100 多萬的
    貨，我有回去查，並沒有100 多萬的紀錄等語（見本院96年
    7 月24日審判筆錄第9 、10頁），證人乙○○於本院審理中
    亦具結證稱：從交易明細看來，之前大約是1 、2 天就叫1
    次貨，每次叫貨的金額就是交易明細後面的銷售額，交易明
    細是單筆做紀錄，卷附的交易明細表第1 頁的銷售額應該是
    所有交易的總額等語（見本院96年7 月24日審判筆錄第5頁
    ），而觀諸連大立公司所提出之客戶銷售狀況明細表1 份可
    知，本次被告向連大立公司訂購之洋酒價額顯然高於其過去
    歷次之交易金額，足見被告本件於92年2 月25日至同年3 月
    1 日間，密集大量向金良運公司、恆發公司、連大立公司購
    買菸酒產品之頻率及數量，已與其過去之交易模式有異，被
    告於短短4 日內，向金良運公司、連大立公司、恆發公司訂
    購高達250 餘萬元菸酒之目的為何已足令人起疑；輔以92年
    2 月28日為星期五，92年3 月1 日、2 日則為星期六、日，
    該段期間銀行均未營業，被告交付予金良運公司、連大立公
    司、恆發公司之支票發票日並均係在92年2 月26日以後，於
    92年3 月3 日銀行營業後，該等支票經提示即均不獲付款，
    金良運公司、連大立公司、恆發公司所交付之菸酒產品則已
    均遭被告變賣套現，被告亦避不見面等情，益徵被告係利用
    92年2 月28日連續假期前夕銀行無法即時為票據作業，以及
    於假期中銀行未為營業，金良運公司、連大立公司、恆發公
    司無法及時查知被告所交付之支票屆期提示均無法獲得付款
    之空檔，連續向金良運公司、連大立公司、恆發公司密集大
    量叫貨以詐騙該等公司，否則被告絕無於短短4 日內即將高
    達250 餘萬元之菸酒全數變賣完畢，並旋即逃逸無蹤之理，
    是被告於訂貨之初主觀上即具有不法所有之意圖甚明；而被
    告明知其經濟狀況不佳，根本無支付貨款之能力及意願，猶
    以買賣為名，向金良運等公司詐騙菸酒，是被告於客觀上確
    有施用詐術之行為，亦屬無疑。
  (三)至證人吳爐於本院審理中雖具結證稱：被告從90年間開始向
    我借錢，金額從3 、5 萬到50萬元都有，借了之後都有還，
    現在並沒有欠我錢；被告跟我借錢都是提前幾天跟我說，如
    果我說可以，他就會再打電話跟我確認1 次，如果我沒有辦
    法，就會直接跟他講我沒辦法；92年2 月間，被告好像有跟
    我說要付票款，要借60幾萬元，但是我沒有錢可以借等語（
    見本院96年7 月24日審判筆錄第11、12頁），惟此僅能證明
    被告確曾向證人吳爐借貸而已，且由證人吳爐前述證言可知
    ，被告如需向證人吳爐借款應急，均會於事前先行詢問，證
    人吳爐亦會視其當時之經濟情況告知被告是否同意出借，並
    無同意出借後始反悔而不出借之情形，是被告自無可能係因
    證人吳爐臨時反悔不出借款項而無法支付本件貨款，是證人
    吳爐所言，自不足為有利被告之認定。被告所辯，應係卸責
    之詞，不足採信。本案事證明確，被告犯行洵堪認定，應依
    法論科。
三、查被告行為後，刑法業於94年2 月2 日修正公布，並自95年
    7 月1 日起施行，修正第2 條、第33條、第41條、第56條等
    規定，另刑法施行法第1 條之1 亦於95年6 月14日經總統以
    華總一義字第09500085181 號令公布施行。按行為後法律有
    變更者，適用行為時之法律，但行為後之法律有利於行為人
    者，適用最有利於行為人之法律，修正後刑法第2 條第1 項
    定有明文。此條規定係規範行為後法律變更所生新舊法律比
    較適用之準據法，本身尚無新舊法比較之問題，於新法施行
    後，應一律適用修正後刑法第2 條第1 項之規定，為「從舊
    從輕」之比較，先予敘明。再按本次法律變更，比較時應就
    罪刑有關之共犯、未遂犯、想像競合犯、牽連犯、連續犯、
    結合犯，以及累犯加重、自首減輕暨其他法定加減原因（如
    身分加減）與加減例等一切情形，綜其全部罪刑之結果而為
    比較（最高法院95年5 月23日95年度第8 次刑庭會議決議參
    照）。而被告行為後，（一）刑法第33條第5 款規定由「罰
    金：1 元以上。」修正為「罰金：新臺幣1 千元以上，以百
    元計算之。」，經比較新舊法結果，以被告行為時之舊法較
    為有利於被告；（二）修正後刑法已刪除第56條關於連續犯
    之規定，此項刪除雖非犯罪構成要件之變更，但顯已影響行
    為人刑罰之法律效果，自屬法律已有變更，而於新法施行後
    ，被告所為上開詐欺犯行，即應予分論併罰，經比較新舊法
    結果，以被告行為時之舊法較為有利於被告。因之，經綜合
    前述各項罪刑法律變更，整體為「從舊從輕」之比較結果，
    應一體適用被告行為時即修正前刑法之規定，先予敘明。
四、核被告張義豊所為，係犯刑法第339 條第1 項之詐欺取財罪
    。又被告先後多次詐欺取財之犯行，時間緊接，所犯係構成
    要件相同之罪，顯係基於概括犯意所為，為連續犯，應依修
    正前刑法第56條之規定論以一罪，並加重其刑。又公訴人雖
    僅就被告如附表編號1 至5 所示之詐欺取財犯行提起公訴，
    然檢察官就犯罪事實一部起訴者，其效力及於全部，本件被
    告所為如附表編號6 至10所示詐欺取財部分，與前揭經起訴
    論罪科刑之詐欺取財部分，有連續犯之關係，已如前述，本
    院自應就屬裁判上一罪之如附表編號6 至10所示之詐欺取財
    部分，一併加以裁判，附此敘明。爰審酌被告明知其資金調
    度陷於困難，已無資力支付貨款，竟連續向被害人金良運等
    公司行詐，且詐騙財物之價值高達250 餘萬元，對被害人造
    成之損害甚大，迄今亦均未賠償被害人之損失，及其犯罪之
    動機、目的、手段等一切情狀，量處如主文所示之刑。又被
    告本案犯罪之時間均在96年4 月24日以前，復無中華民國九
    十六年罪犯減刑條例所列不予減刑之情形，應依同條例第2
    條第1 項第3 款之規定，就所受宣告之有期徒刑減其刑期2
    分之1 ，以示懲儆。
據上論斷，應依刑事訴訟法第299 條第1 項前段，刑法第2 條第
1 項前段、第339 條第1 項、修正前第56條，刑法施行法第1 條
之1 ，中華民國九十六年罪犯減刑條例第2 條第1 項第3 款、第
7 條，判決如主文。
本案經檢察官黃怡華到庭執行職務。
中　　華　　民　　國　　96　　年　　8 　　月　　7 　　日
　　　　　　　　　刑事第十六庭  審判長法　官　白光華
                                      法　官  楊志雄
                                      法　官  曾淑娟
以上正本證明與原本無異。
如不服本判決應於送達後10日內向本院提出上訴狀。
                                      書記官  林伯文
中　　華　　民　　國　　96　　年　　8 　　月　　9 　　日
附表
┌──┬───┬─────┬──────┬─────┬──────────┐
│編號│被害公│訂貨時間  │訂購商品名稱│  貨  款  │付款方式            │
│    │司名稱├─────┤及數量      │（新臺幣）│                    │
│    │      │交貨時間  │            │          │                    │
│    │      ├─────┤            │          │                    │
│    │      │交貨地點  │            │          │                    │
├──┼───┼─────┼──────┼─────┼──────────┤
│ 1  │金良運│92年2 月25│金門高粱二  │271,920元 │交付以正豐公司為發票│
│    │公司  │日        │鍋頭360 瓶、│          │人，以中興商業銀行新│
│    │      ├─────┤貝克啤酒60手│          │莊分行為付款人，發票│
│    │      │92年2 月25│、人頭馬VSOP│          │日92年3 月5 日，帳號│
│    │      │日        │60瓶、人頭馬│          │000000000 號，票面金│
│    │      ├─────┤XO禮盒24盒  │          │額271,920 元，支票號│
│    │      │臺北縣新莊│            │          │碼CSB0000000號之支票│
│    │      │市○○街45│            │          │1 張                │
│    │      │號        │            │          │                    │
├──┼───┼─────┼──────┼─────┼──────────┤
│2   │金良運│92年2 月26│皇家禮炮21年│136,800元 │交付以正豐公司為發票│
│    │公司  │日        │30瓶、人頭馬│          │人，以中興商業銀行新│
│    │      ├─────┤XO春節禮盒36│          │莊分行為付款人，發票│
│    │      │92年2 月26│盒          │          │日92年3 月2 日，帳號│
│    │      │日        │            │          │000000000 號，票面金│
│    │      ├─────┤            │          │額136,800 元，支票號│
│    │      │臺北縣新莊│            │          │碼CSB0000000號之支票│
│    │      │市○○街45│            │          │1 張                │
│    │      │號        │            │          │                    │
├──┼───┼─────┼──────┼─────┼──────────┤
│3   │金良運│92年2 月27│金門高粱二鍋│483,240元 │交付以張義豊為發票人│
│    │公司  │日        │頭600 瓶、金│          │，以中興商業銀行新莊│
│    │      ├─────┤門高粱中瓶  │          │分行為付款人，發票日│
│    │      │92年2 月27│480 瓶、金門│          │92年2 月27日，帳號00│
│    │      │日        │高粱小二鍋  │          │008471號，票面金額  │
│    │      ├─────┤144 瓶、貝克│          │483,240 元，支票號碼│
│    │      │臺北縣新莊│啤酒160 手  │          │CSB0000000號之支票1 │
│    │      │市○○街45│            │          │張                  │
│    │      │號        │            │          │                    │
├──┼───┼─────┼──────┼─────┼──────────┤
│4   │金良運│92年2 月27│軒尼詩      │103,800元 │交付以張義豊為發票人│
│    │公司  │日        │VSOP120瓶   │          │，以中興商業銀行新莊│
│    │      ├─────┤            │          │分行為付款人，發票日│
│    │      │92年2 月27│            │          │92年3 月6日，帳號00 │
│    │      │日        │            │          │008471號，票面金額  │
│    │      ├─────┤            │          │103,800 元，支票號碼│
│    │      │臺北縣新莊│            │          │CSB0000000 號之支票1│
│    │      │市○○街45│            │          │張                  │
│    │      │號        │            │          │                    │
├──┼───┼─────┼──────┼─────┼──────────┤
│ 5  │連大立│92年2 月26│軒尼詩XO共62│491,520元 │交付以正豐公司為發票│
│    │公司  │日        │瓶、皇家禮炮│          │人，以花蓮區中小企業│
│    │      ├─────┤180瓶       │          │銀行迴龍簡易型分行為│
│    │      │92年2 月26│            │          │付款人，發票日92年2 │
│    │      │日        │            │          │月26日，帳號00000000│
│    │      ├─────┤            │          │6 號，票面金額      │
│    │      │臺北縣新莊│            │          │491,520元，支票號碼 │
│    │      │市○○街45│            │          │AG0000000號之支票1張│
│    │      │號        │            │          │                    │
├──┼───┼─────┼──────┼─────┼──────────┤
│6   │恆發公│92年2 月25│0.75L 高粱10│149,058元 │交付以正豐公司為發票│
│    │司    │日        │箱、0.6L高粱│          │人，以中興商業銀行新│
│    │      ├─────┤10箱、0.3L高│          │莊分行為付款人，發票│
│    │      │92年2 月25│粱10箱、白蘭│          │日92年2月28 日，帳號│
│    │      │日        │地1 箱、小竹│          │000000000 號，票面金│
│    │      ├─────┤24罐        │          │額149,058 元，支票號│
│    │      │在臺北縣  │            │          │碼CSB0000000號之支票│
│    │      │新莊市建安│            │          │1 張                │
│    │      │街45號    │            │          │                    │
├──┼───┼─────┼──────┼─────┼──────────┤
│7   │恆發公│92年2 月27│啤酒35箱、黃│34,550元  │交付以張義豊為發票人│
│    │司    │日        │酒5箱       │          │，以中興商業銀行新莊│
│    │      ├─────┤            │          │分行為付款人，發票日│
│    │      │92年2 月27│            │          │92年2 月27日，帳號00│
│    │      │日        │            │          │008471號，票面金額  │
│    │      ├─────┤            │          │30,000元，支票號碼  │
│    │      │在臺北縣  │            │          │CSB0000000 號之支票1│
│    │      │新莊市建安│            │          │張                  │
│    │      │街45號    │            │          │                    │
│    │      │          │            │          │                    │
├──┼───┼─────┼──────┼─────┼──────────┤
│8   │恆發公│92年2月28 │易開罐啤酒20│153,240元 │交付以張義豊為發票人│
│    │司    │日        │箱、0.75L高 │          │，以中興商業銀行新莊│
│    │      ├─────┤粱10箱、0.6L│          │分行為付款人，發票日│
│    │      │92年2 月28│高粱10箱、  │          │92年2 月28日，帳號00│
│    │      │日        │0.3L高粱10箱│          │008471號，票面金額  │
│    │      ├─────┤            │          │150,000元，支票號碼 │
│    │      │臺北縣新莊│            │          │CSB0000000 號之支票1│
│    │      │市○○街45│            │          │張                  │
│    │      │號        │            │          │                    │
├──┼───┼─────┼──────┼─────┼──────────┤
│9   │恆發公│92年3月1日│「七星」牌香│693,040元 │交付以張義豊為發票人│
│    │司    ├─────┤菸15箱、「大│          │，以中興商業銀行新莊│
│    │      │92年3月1日│衛」牌香菸11│          │分行為付款人，發票日│
│    │      ├─────┤箱、「峰」牌│          │92年3 月1日，帳號00 │
│    │      │臺北縣樹林│香煙3 箱、易│          │008471號，票面金額  │
│    │      │鎮○○路  │開罐啤酒20箱│          │700,000 元，支票號碼│
│    │      │436號     │            │          │CSB0000000號之支票1 │
│    │      │          │            │          │張                  │
│    │      │          │            │          │                    │
├──┼───┼─────┼──────┼─────┤                    │
│10  │恆發公│92年3月1日│易開罐啤酒10│10,560元  │                    │
│    │司    ├─────┤箱、瓶裝啤酒│          │                    │
│    │      │92年3月1日│15箱        │          │                    │
│    │      ├─────┤            │          │                    │
│    │      │臺北縣樹林│            │          │                    │
│    │      │鎮○○路  │            │          │                    │
│    │      │436 號    │            │          │                    │
└──┴───┴─────┴──────┴─────┴──────────┘
附錄本案論罪科刑法條全文
中華民國刑法第339條
意圖為自己或第三人不法之所有，以詐術使人將本人或第三人之
物交付者，處5 年以下有期徒刑、拘役或科或併科1 千元以下罰
金。
以前項方法得財產上不法之利益或使第三人得之者，亦同。
前二項之未遂犯罰之。
